臺灣高等法院刑事判決　　　　　　　 100年度上易字第2651號
上　訴　人
即　被　告　　謝志杰
上列上訴人因傷害案件，不服臺灣臺北地方法院100年度易字第2
092號，中華民國100年10月21日第一審判決（起訴案號：臺灣臺
北地方法院檢察署100年度偵字第4348號），提起上訴，本院判
決如下：
    主  文
上訴駁回。
    理  由
一、按刑事訴訟法第350條、第361條、第362條、第367條規定，
    不服地方法院之第一審判決而上訴者，須提出上訴書狀，並
    應敘述具體理由，為上訴必備之程式；其所提出之書狀未敘
    述上訴理由，或僅曾以言詞陳述上訴理由者，均應於上訴期
    間屆滿後20日內補提理由書於第一審法院。第一審法院經形
    式審查，認逾期未補提上訴理由者，應定期間先命補正；逾
    期未補正者，為上訴不合法律上之程式，應以裁定駁回。倘
    已提出上訴理由，但所提非屬具體理由者，則由第二審法院
    以上訴不合法律上之程式，判決駁回。而所謂具體理由，必
    係依據卷內既有訴訟資料或提出新事證，指摘或表明第一審
    判決有何採證認事、用法或量刑等足以影響判決本旨之不當
    或違法，而構成應予撤銷之具體事由，始克當之（例如：依
    憑證據法則具體指出所採證據何以不具證據能力，或依憑卷
    證資料，明確指出所為證據證明力之判斷如何違背經驗、論
    理法則）；倘僅泛言原判決認定事實錯誤、違背法令、量刑
    失之過重或輕縱，而未依上揭意旨指出具體事由，或形式上
    雖已指出具體事由，然該事由縱使屬實，亦不足以認為原判
    決有何不當或違法者（例如：對不具有調查必要性之證據，
    法院未依聲請調查亦未說明理由，或援用證據不當，但除去
    該證據仍應為同一事實之認定），皆難謂係具體理由，俾與
    第二審上訴制度旨在請求第二審法院撤銷、變更第一審不當
    或違法之判決，以實現個案救濟之立法目的相契合，並節制
    濫行上訴（最高法院97年度臺上字第892號判決意旨參照）
    。又依刑事訴訟法第367條之文義及立法意旨，僅於「上訴
    書狀未敘述上訴理由」之情形，為保障上訴人之權益，始有
    補正之問題。至有無敘述理由，第一審法院僅作形式上之審
    查，如上訴書狀形式上已敘述不服原判決之意旨者，即與未
    敘述上訴理由之情形有別，無庸再命補正；至於其理由是否
    具體，則屬第二審法院審查之範圍，亦不在命補正之列。亦
    即上訴書狀已記載理由，並有具體之敘述時，其上訴既屬合
    法，第二審法院固應就其理由之是否可取，為實體之審理及
    判斷；如認其上訴書狀雖記載理由，但並未具體敘述時，則
    無須再命補正，可逕認其上訴不合法，以判決駁回之（最高
    法院97年度臺上字第3889號判決意旨參照）。
二、本件經原審審理後，認為：
（一）被告謝志杰與告訴人黃鯤義於民國（下同）99年9月21日
      下午6時許，因案在臺灣臺北地方法院檢察署出庭應訊結
      束後，雙方在步出臺灣臺北地方法院檢察署之途中發生爭
      執，嗣被告謝志杰與告訴人黃鯤義走出臺北市○○路131
      號臺灣臺北地方法院檢察署大門，步行至臺北市○○路13
      3號前，被告謝志杰竟基於傷害之犯意，徒手與告訴人黃
      鯤義發生拉扯，並將告訴人黃鯤義摔倒在地，致告訴人黃
      鯤義受有左手掌1.5公分×0.2公分、0.5公分×0.5公分擦
      傷及右手掌共5處0.5公分×0.5公分擦傷等傷害。
（二）被告謝志杰固不否認於前開時、地，與告訴人黃鯤義發生
      爭執，告訴人黃鯤義跌倒在地等情，惟矢口否認有何傷害
      犯行，辯稱：伊未推告訴人，是告訴人黃鯤義推伊，告訴
      人黃鯤義自己往後故意摔倒云云。
  １、惟查，被告前開傷害告訴人之事實，業據證人即告訴人黃
      鯤義於原審審理時具結證述：伊於99年9月21日下午6時許
      和被告走出臺灣臺北地方法院檢察署博愛路正門口，走到
      博愛路133號前時，被告用兩隻手拉扯伊兩隻手，被告把
      伊往前拉、往地上摔，伊才會往前撲倒在地上雙手流血等
      語屬實。復證人黃文德於偵訊及原審審理時具結證稱：伊
      於99年9月21日下午6時陪告訴人至臺灣臺北地方法院檢察
      署開庭，開完庭後，被告與告訴人走出檢察署大門，伊跟
      在後面，到了博愛路133號時，被告用手推告訴人，告訴
      人沒有保持平衡就往前撲倒，告訴人兩手都有受傷、流血
      等語實在。
  ２、觀諸證人黃鯤義、黃文德之證詞大致相符，是上開證人之
      證詞，洵值信實。又衡情，本件被告所涉犯之傷害罪法定
      刑為3年以下有期徒刑之罪，然偽證罪之刑責則為有期徒
      刑7年以下之罪，其法定刑度顯較本罪為重，上開證人當
      無誣攀被告之理，而甘冒偽證罪之風險故為不實之陳述，
      故證人黃鯤義、黃文德所為之證詞應屬可信，是足認渠等
      證述被告確有於上揭時、地以前揭方式對告訴人黃鯤義傷
      害乙情應屬實在。此外，復有臺安醫院99年9月21日出具
      之診斷證明書1紙附卷可證告訴人於99年9月21日至臺安醫
      院急診時受有左手掌1.5公分×0.2公分、0.5公分×0.5公
      分擦傷及右手掌共5處0.5公分×0.5公分擦傷等傷害之事
      實，堪認被告於上揭時、地確有以前開方式傷害告訴人黃
      鯤義之犯行，至為灼明。至證人黃鯤義、黃文德就事發當
      時被告究竟是以一手或雙手、以推或拉扯之方式將告訴人
      摔倒在地乙節，雖有陳述未盡全然相符之情形，惟按證人
      相互間之陳述有所歧異時，究竟何者為可採，法院仍得本
      其自由心證予以斟酌，非謂一有不符或矛盾，即應認其全
      部均為不可採信，證人之證詞對基本事實之陳述，若果與
      真實性無礙時，則仍非不得採信（最高法院74年臺上字第
      1599號著有判例可資參照），查證人黃鯤義、黃文德就被
      告與告訴人黃鯤義發生肢體接觸後，告訴人隨即往前撲倒
      在地致雙手受傷等基本事實陳述一致，已如前述，雖渠等
      就被告究竟是以一手或雙手、以推或拉扯之方式將告訴人
      摔倒在地乙節陳述有矛盾之情形，然在短時間之偶發事件
      ，本難期待渠等得深切記憶所發生各項細節，而為一致、
      無瑕之證述，復證人黃文德證稱其於事發時距離被告與告
      訴人有5、6公尺之距離，因距離與角度之因素致證人黃文
      德僅見到被告以一隻手接觸告訴人身體，尚非不可想像，
      又證人黃文德既係在數公尺以外之距離旁觀被告與告訴人
      發生肢體衝突之過程，因其非親身經歷，致其無法分辨在
      被告與告訴人發生拉扯時，被告究竟是施力將告訴人往前
      拉倒在地抑或是施力將告訴人推倒在地，亦符常理，是難
      以證人黃鯤義、黃文德證述有未盡全然相符之情形即認上
      開證人之證述有何瑕疵、難以盡信之情形，附此敘明。
  ３、至被告一再辯稱本件係告訴人自己往後故意摔倒云云，惟
      衡情，一般人皆有閃避危險與傷害之本能反應，在無外力
      施加之情形下，尚難想像告訴人會故意撲倒致其自身受有
      上開傷勢，是被告前開辯詞，顯與常理有悖。而被告辯稱
      其事發當時手持行動電話通話中，故不可能再以手推告訴
      人云云，然衡以現在市面上行動電話體積均輕薄短小，被
      告將行動電話握於手掌中，仍有可能在手握行動電話之情
      形下與告訴人發生拉扯，是被告此部分所辯亦不足採。又
      被告聲請調閱現場監視錄影畫面，惟經原審向臺北地方法
      院檢察署及址設臺北市○○路133號之北美事務協調委員
      會調取監視器錄影畫面，均因超過保存期限無法取得，此
      有原審公務電話記錄表1紙及臺灣臺北地方法院檢察署100
      年8月31日函文1紙在卷可參。另被告聲請勘驗其當日自行
      將其與告訴人對話錄音之錄音光碟，惟該錄音光碟僅能證
      明被告與告訴人發生爭執口角之內容，並無法顯現被告與
      告訴人之肢體動作，致無法以此證明被告究竟有無傷害告
      訴人，是認無調查之必要，附此敘明。
  ４、綜上所述，足認被告確有傷害告訴人成傷之情屬實，被告
      前開所辯，洵屬卸責之詞，不足採信。本案事證已臻明確
      ，被告如事實欄所載之犯行堪以認定，應予論罪科刑。
（三）核被告所為，係犯刑法第277條第1項之普通傷害罪。爰審
      酌被告與告訴人因案涉訟，雙方多有爭執，被告未能理性
      處理面對，一時情緒失控而傷害告訴人，惟告訴人所受傷
      勢非重，可見被告下手尚輕，且被告未曾因犯罪被判刑，
      此有本院被告前案紀錄表在卷可稽，素行尚佳，然被告事
      後否認犯行，未見悔意，暨其犯罪之動機、手段、犯罪所
      生之危害程度等一切情狀，判處拘役10日，併諭知拘役如
      易科罰金以新臺幣1000元折算1日之標準。
三、本件被告不服原審判決，提起上訴，理由略以：本件僅憑告
    訴人及證人之證詞，及驗傷證明即認定上訴人有傷害告訴人
    之事實，實難接受，且本件監視器錄影畫面無法取得，上訴
    人所提供之錄音光碟原審又未予調查云云而指摘原判決不當
    。惟查，證人黃鯤義、黃文德之證詞大致相符，且復經具結
    ，渠等當無甘冒偽證罪之風險故為不實之陳述；而現場監視
    器錄影畫面，俱因超過保存期限無法取得；再以被告提出當
    日與告訴人對話之錄音光碟，亦僅能證明被告與告訴人發生
    爭執口角之內容，並無法顯現被告與告訴人之肢體動作，凡
    此均經原審詳予勾稽說明如前，被告上訴仍執前開相同陳詞
    而指摘原判決不當，委無足採。又按，量刑係實體法上賦予
    法院得為自由裁量之事項，倘未有逾越法律所規定之範圍，
    或濫用其權限，即不得任意指摘為違法。原審判決就被告所
    犯本件傷害罪，判處拘役10日，並諭知拘役如易科罰金之折
    算標準，復於判決理由中已詳予論敘刑法第57條之事由，並
    就被告所犯本案之情狀說明其審酌之根據及理由，尚無何違
    反經驗法則、論理法則、比例原則，或有何其他逾越法律所
    規定範圍或濫用權限之違法情事。本件被告上訴，既未依據
    卷內既有訴訟資料或提出新事證，指摘或表明原審判決有何
    採證認事、用法或量刑等足以影響判決本旨之不當或違法，
    構成應撤銷之具體事由，顯不足以動搖或影響原判決之本旨
    及刑之量定，是被告上訴，係屬不合法律上之程式，應予駁
    回，並不經言詞辯論為之。
據上論斷，應依刑事訴訟法第367條前段、第372條，判決如主文
。
中    華    民    國   100    年    11    月    30    日
                  刑事第二十五庭審判長法  官  黃瑞華
                                      法  官  許文章
                                      法  官  高玉舜
以上正本證明與原本無異。
不得上訴。
                                      書記官  許雅淩
中    華    民    國   100    年    11    月    30    日